【裁判字號】    99,交聲,2051
【裁判日期】    990825
【裁判案由】    聲明異議
【裁判全文】
臺灣臺中地方法院交通事件裁定        99年度交聲字第2051號
原處分機關  交通部公路總局臺中區監理所臺中市監理站
異  議  人  甲○○
即受處分人
上列異議人因違反道路交通管理處罰條例案件，對於交通部公路
總局臺中區監理所臺中市監理站民國99年 5月12日所為之處分（
裁監稽違字第裁61-HE0000000號裁決書），聲明異議，本院裁定
如下：
    主    文
異議駁回。
    理    由
一、原處分機關交通部公路總局臺中區監理所臺中市監理站（下
    稱原處分機關）係以：異議人即受處分人甲○○騎乘車號OS
    S-599號重型機車，於民國 99年4月9日13時13分，在臺中縣
    烏日鄉○○路 722巷口處，因「駕車行經有燈光號誌管制之
    交岔路口闖紅燈（闖紅燈直行）」違規，為臺中縣警察局烏
    日分局警備隊攔停掣發中縣警交字第 HE0000000號舉發違反
    道路交通管理事件通知單舉發違規。原處分機關於99年 5月
    12日，以裁監稽違字第裁61-HE0000000號裁決書，依違反道
    路交通管理處罰條例條例第53條第 1項，處罰鍰新臺幣（下
    同）1800元，並依同條例第63條第1項第3款規定，記違規點
    數3點等語。
二、聲明異議意旨略以：警方提出之 4張照片，並無拍到受處分
    人騎乘之車號 OSS-599號重型機車，證據不足，眼見不一定
    為實。受處分人是看見橫向已是紅燈而無人車通過，且前方
    紅燈將轉為綠燈才起步，有顧慮行車安全，並無危及任何安
    全之虞，並非快速行車，警方在對向所見的燈號與受處分人
    有認知之差異，爰聲明異議等語。
三、按車輛面對圓形紅燈表示禁止通行，不得超越停止線或進入
    路口，道路交通標誌標線號誌設置規則第 206條第1項第5款
    定有明文；汽車駕駛人，行經有燈光號誌管制之交岔路口闖
    紅燈者，處新臺幣1800元以上5400元以下罰鍰，並記違規點
    數3點，道路交通管理處罰條例第53條第1項、第63條第 1項
    第3款分別定有明文。
四、經查：
（一）受處分人係於99年4月9日13時13分，騎乘車號 OSS-599號
      重型機車，在臺中縣烏日鄉○○路 722巷口處，因「駕車
      行經有燈光號誌管制之交岔路口闖紅燈（闖紅燈直行）」
      違規，為臺中縣警察局烏日分局警備隊員警當場發現而執
      行攔查舉發等情，有臺中縣警察局中縣警交字第HE000000
      0 號舉發違反道路交通管理事件通知單在卷可稽。受處分
      人雖辯稱其是看見橫向（即學田路 722巷）已是紅燈，已
      無人車通過，且前方將轉為綠燈才起步等語，然證人即舉
      發員警乙○○於本院訊問時具結證稱：伊與同仁是站在臺
      中縣烏日鄉○○路往臺中方向過722巷前方約 40、50公尺
      處，執行交通稽查勤務，執勤時是面向烏日方向，舉發當
      時伊看到受處分人有在該路口紅燈的停止線前停車，但該
      路口燈光號誌還沒有轉換為綠燈時，受處分人就起步通過
      路口，該路口燈光號誌在幾秒鐘內，會有直行與橫向的號
      誌同時顯示紅燈，讓路口呈現淨空的狀態等語，核與受處
      分人於聲明異議狀載明伊是看見橫向號誌已是紅燈，已無
      人車通過，而前方紅燈將轉為綠燈才起步等情相符。顯然
      ，受處分人是在該路口直行與橫向燈光號誌均顯示為紅燈
      之際，未待前方路口燈光號誌轉換為綠燈，即提前起步穿
      過停止線進入路口，其於前揭時、地，確有「駕車行經有
      燈光號誌管制之交岔路口闖紅燈（闖紅燈直行）」之違規
      事實，至為明顯。受處分人事後雖以書狀改稱伊在啟動機
      車「正」通過路口時，前方號誌已轉換為綠燈，然此不僅
      與證人乙○○證述情節不符，亦與受處分人自己先前陳述
      情節歧異，容係事後更異卸責之詞，不足採信。
（二）受處分人雖辯以舉發單位所附照片，並未拍攝到伊違規之
      情形，證據不足等語。惟查，該 4張照片是證人乙○○事
      後在該路口所補行拍攝，旨在說明該交岔路口於12時至14
      時之交通號誌狀況等情，業據證人乙○○於本院訊問時證
      述明確。而依該4張照片顯示：編號1照片為學田路烏日往
      臺中方向，即受處分人所騎乘機車行駛方向；編號 2照片
      為學田路722巷，即受處分人所稱橫行方向；編號3照片為
      該路口直行、橫向雙向號誌均呈現紅燈狀態，使路口得以
      淨空；編號 4照片為直行方向紅燈轉為綠燈時，同時橫行
      方向為紅燈之燈光號誌狀況，適足以證明證人乙○○證述
      該路口確有直行、橫向燈光號誌同時顯示為紅燈，以使路
      口淨空的陳述，並非虛構之詞。參諸舉發警員乙○○與受
      處分人本不相識，亦無任何怨隙，依法執行勤務時，其依
      法定職權舉發交通違規，除其執行程序有違反法令規定之
      外，就實體之事項，本受合法與真實之推定。而按現行法
      規，並無任何要求警員必須以科學設備，取得交通違規事
      項，始得據以掣單舉發之規定，更無警員被安排在特定路
      口持照相機拍攝闖紅燈之取締勤務，則以一般闖紅燈者，
      在闖越紅燈號誌之路口時，常在一瞬間，倘非在設有闖越
      紅燈之照相器材之路口，實難要求警方一定要提出違規者
      闖紅燈之照片作為證據。本件舉發警員乙○○本於其知覺
      作用，認知受處分人有闖紅燈違規事實，既無任何證據足
      證其值勤過程有何違反法令情事，揆諸上揭說明，自應推
      定舉發之違規事實確屬真實。受處分人空言指摘原舉發欠
      缺證據云云，尚屬無據
（三）道路交通管理處罰條例制定之目的，乃為加強道路交通管
      理，維護交通秩序，確保交通安全，因之對於上開條例之
      規定，用路人均應依法遵守，不應以個人因素減免違規之
      責任，用路人如認其得因個人因素忽視道路標誌、標線及
      號誌之設置，恣意而為，並解免其違規責任，則道路交通
      標誌、標線、號誌將形同虛設，道路交通管制設施規律交
      通秩序、促進安全之目的亦失其附麗。故汽機車駕駛人行
      進至有燈光號誌管制之交岔路口，其行進、轉彎應遵守燈
      光號誌之指示，在燈光號誌顯示為圓形紅燈之情形下，不
      論有無往來車輛，即應停止於停止線前，而不得有超越停
      止線、進入路口之行為，否則即屬道路交通管理處罰條例
      之「闖紅燈」行為而應受罰，自不容駕駛人自行主觀判斷
      有無影響行車安全，逕於綠燈亮起前提早穿越路口，受處
      分人泛以前詞置辯，自不足採。故受處分人確實有駕車行
      經有燈光號誌管制之交岔路口闖紅燈之違規行為，洵堪認
      定。
（四）綜上所述，受處分人駕駛上開車輛確有行經有燈光號誌管
      制之交岔路口闖紅燈之違規行為，受處分人於應到案日期
      前到案申訴，原處分機關道路道路交通管理處罰條例第53
      條第 1項、違反道路交通管理事件統一裁罰基準表之規定
      ，裁處受處分人罰鍰1800元，並依同條例第63條第1項第3
      款規定，記違規點數 3點，核無違誤，受處分人執上開事
      由指摘原處分不當，求予撤銷，為無理由，應予駁回。
五、據上論斷，應依道路交通管理處罰條例第87條第 2項、道路
    交通案件處理辦法第19條，裁定如主文。
中    華    民    國    99    年    8     月    25    日
                  交通法庭  法  官  陳  得  利
上正本證明與原本無異。
如不服本裁定，應於送達後5日內，向本院提出抗告狀。
                            書記官  吳  慕  先
中    華    民    國    99    年    8     月    25    日

司法院資訊處製作；財團法人民間司法改革基金會備份。
